【裁判字號】    89,交易,669
【裁判日期】    900413
【裁判案由】    公共危險等
【裁判全文】
臺灣臺南地方法院刑事判決                        八十九年度交易字第六六九號
    公  訴  人  臺灣臺南地方法院檢察署檢察官
    被      告  甲○○
    選任辯護人  林永發
                郝鳳岐
                嘉益
右列被告因公共危險等案件，經檢察官提起公訴（八十九年度偵字第一一九一八號）
，本院判決如左：
    主  文
甲○○服用酒類，不能安全駕駛動力交通工具而駕駛，處拘役伍拾日，如易科罰金，
以參佰元折算壹日；又因過失傷害人，處有期徒刑參月，如易科罰金，以參佰元折算
壹日。
    事  實
一、甲○○於民國八十九年八月十七日晚間七時許，在台南縣永康市○○○路附近，
    飲用啤酒後，業已達於不能安全駕駛動力交通工具之程度，竟仍駕駛車牌號碼Ｖ
    ＪＮ－二七一號輕型機車，往台南市市區行駛。嗣於同日晚間八時許，其正沿台
    南市○○路○○道，由北往南方向，途經該路七三五巷口南側七、八公尺附近時
    ，本應注意飲用酒類後，吐氣所含酒精濃度超過每公升０‧二五毫克以上者，將
    為酒力所困，辨識力、注意力、反應力均不如常，依規定不得駕車，且應注意汽
    車行駛時，駕駛人應注意車前狀況，並隨時採取必要之安全措施，而依當時天候
    晴朗、夜間有照明、路面乾燥無缺陷、道路上未有任何障礙物、視距復屬良好等
    情形以觀，客觀上亦無不能注意之情事，其竟不顧酒後操控能力變差，並疏於注
    意車前狀況，貿然前行。適有路人黃顏玉桂欲攔計程車，而徒步行抵該處，甲○
    ○因有上開疏失，迨見黃顏玉桂時，業已避煞不及，致其機車之左側後視鏡撞及
    黃顏玉桂，黃顏玉桂因之倒地，而受有頭部外傷併顱內出血之傷害。嗣經警據報
    前往處理，而於財團法人奇美醫院測得甲○○之吐氣酒精濃度達每公升０‧四九
    毫克，而查獲上情。甲○○於肇事後，其所犯之過失傷害罪未被有偵查權之公務
    員或機關發覺前，即向台南市警察局第五分局警員自首，並進而接受裁判。
二、案經被害人黃顏玉桂之夫乙○○訴由台南市警察局第五分局報告臺灣臺南地方法
    院檢察署檢察官偵查起訴。
    理  由
一、被告甲○○雖坦承有於右述時、地，酒後駕車肇事，並致被害人黃顏玉桂受傷之
    過失傷害犯行，然否認其飲酒後駕車時，業已達於不能安全駕駛動力交通工具之
    程度，而有何公共危險之犯行，辯稱：案發當日，其喝酒後並未影響駕駛能力，
    因其係Ｂ型肝炎患者，肝功能不佳，酒精新陳代謝緩慢，飲用少量酒類飲料，即
    會造成吐氣酒精濃度甚高之情形，而本件案發當時，其頭腦實際上相當清醒，並
    無不能安全駕駛之情況云云，並提出其生化檢驗報告單一紙資為佐證。但查：
    （一）前述過失傷害之犯罪事實，除據被告甲○○於本院審理中坦白承認外，另
          核與告訴人即被害人黃顏玉桂之夫乙○○於警訊時及審理中所指訴之情節
          相符，又被害人黃顏玉桂因本件車禍，而受有如事實欄所載之傷害，亦有
          財團法人奇美醫院八十九年九月四日診斷證明書一紙附卷足憑。
    （二）其次，按汽車行駛時，駕駛人應注意車前狀況，並隨時採取必要之安全措
          施；而飲用酒類後，其吐氣所含之酒精濃度超過每公升０．二五毫克以上
          者，不得駕車，道路交通安全規則第九十四條第三項及第一百十四條第二
          款分別定有明文。本件被告甲○○駕車於道路上行駛，自應注意上述道路
          交通安全規則，而案發當時，天候晴朗、夜間有照明、路面乾燥無缺陷、
          道路上未有任何障礙物、視距復屬良好等情，則有台南縣警察局道路交通
          事故調查報告表一份在卷可考，據此判斷，客觀上亦無不能注意之情事，
          被告竟不顧酒後操控能力變差，仍騎機車於道路上行駛，且疏於注意車前
          狀況，以致肇事，並使被害人黃顏玉桂受傷，故被告之前開駕駛行為，顯
          有過失。況本件經送台灣省台南區行車事故鑑定委員會鑑定結果，亦持相
          同見解，復有該委員會九十年一月十五日南鑑字第八九一六四六號函及所
          附之鑑定意見書一份存卷可佐，此更證明被告駕車肇事致被害人受傷之行
          為，確有過失無疑。另被告之上述駕駛行為，與被害人之傷害結果間，具
          有相當因果關係，亦屬顯然。
    （三）再者，按酒精使用後對人體之影響，除造成自主神經系統亢奮，與認知功
          能之暫時性缺損外，與駕駛能力有關者，為對於移動景物的追蹤能力、經
          強光照射後恢復視力，及監視四周的注意力等，而此三種能力在夜間駕車
          尤其重要，許多人飲酒後因沒有可自覺的生理反應，以致腦部功能已缺損
          而仍不自知照常開車，此乃許多酒後駕車造成意外事故之主因之一（台北
          醫學院附設醫院精神科蔡尚穎主任論文「酒精對人體生理與行為之影響」
          參照），亦為刑法修正增訂第一百八十五條之三之立法理由。次按，許多
          研究指出呼氣酒精濃度達每公升０．二五毫克以上或血液中酒精濃度達０
          ．０五﹪（五０mg/dl） 以上，將使其複雜技巧障礙、駕駛能力變壞肇事
          率比未飲酒時高二倍（參見司法院第四十五、第四十六期司法業務研究會
          研究專輯刑事法律專題研究（十七）第三０七頁，中央警察大學交通學系
          暨交通管理研究所蔡中志——對飲酒不能安全駕駛之執法研究）。另道路
          交通安全規則第一百十四條第二款規定，汽車駕駛人飲酒後吐氣所含酒精
          濃度超過每公升０．二五毫克以上者，不得駕車，即是基於酒精對人體中
          樞神經系統有麻醉作用，為維護安全駕駛，而為之禁止規定。又刑法第一
          百八十五條之三所稱服用酒類或其他相類之物，不能安全駕駛動力交通工
          具之公共危險條款，則屬抽像危險犯之規定，此種抽象危險犯係伴隨飲酒
          過量駕車之行為而當然成立。換言之，只需客觀上有此種行為出現，危險
          即視為存在，是否果真肇事，並不影響公共危險罪責之成立，然如確實因
          之駕車肇事，其刑責之明顯性，自更不待言。再參考德國、美國之認定標
          準，對於酒精濃度呼氣已達每公升０．五五毫克或血液濃度達０．一一％
          以上，肇事率為一般正常人之十倍，認為已達「不能安全駕駛」之標準；
          至於上揭數值以下之行為，如輔以其他客觀事實得作為「不能安全駕駛」
          之判斷，亦認為應依刑法第一百八十五條之三之規定移送法辦處以刑罰，
          此有法務部八十八年五月十八日法八八檢字第００一六六九號函可資參照
          。
    （四）經查，被告甲○○於上述時、地，酒後駕車肇事之事實，除據其供認屬實
          外，其駕車肇事後，經警在財團法人奇美醫院，測得其吐氣之酒精濃度為
          每公升０．四九毫克，亦有吐氣酒精濃度測試報告表一紙在卷可按，該數
          值雖尚未達法務部所定之每公升０．五五毫克之標準，惟已超過每公升０
          ．二五毫克以上，依前開說明可知，被告業有複雜技巧障礙，且駕駛能力
          變壞之情形，而依前述道路交通安全規則之規定本不得駕車，被告竟無視
          上開規定，猶駕車外出，嗣後並因酒後操控能力變差，且疏未注意車前狀
          況，致撞及被害人黃顏玉桂，足證被告當時之注意力已無法集中，飲酒後
          確已影響其判斷力及肢體協調能力，故被告酒後駕車當時，業已達於不能
          安全駕駛動力交通工具之程度甚明。至被告係屬Ｂ型肝炎患者，肝功能不
          佳等情，雖據其提出台南市民眾Ｘ光病理檢驗院之生化檢驗報告單一張資
          為佐證，然參照前述說明可知，酒精使用後對人體之影響，除造成自主神
          經系統亢奮，與認知功能之暫時性缺損外，與駕駛能力有關者，為對於移
          動景物的追蹤能力、經強光照射後恢復視力，及監視四周的注意力等，而
          許多研究指出呼氣酒精濃度達每公升０．二五毫克以上或血液中酒精濃度
          達０．０五﹪（五０mg/dl）以上，將使其複雜技巧障礙、駕駛能力變壞
          肇事率比未飲酒時高二倍等情，則均係就一般人飲酒後，其吐氣酒精濃度
          或血液中酒精濃度之高低，而造成自主神經系統亢奮，與認知功能之暫時
          性缺損之影響，等所為之研究統計結果。從而，飲用相同性質之酒類飲料
          ，欲達特定之吐氣酒精濃度，可能因個人之體質及對酒精代謝速率之差異
          ，而造成每個人所飲用之數量多寡，將會有所不同，但如飲酒後吐氣酒精
          濃度相同者，則造成自主神經系統亢奮，與認知功能之暫時性缺損之影響
          等，則應有相近之結果。基此，本件被告之肝臟功能不佳，對於酒精之新
          陳代謝效率亦非良好等情，則僅會造成其飲用比一般人少量之酒類飲料，
          即會使其吐氣酒精濃度達到與一般人相同程度，然此只是其對於酒精代謝
          效率之問題，至其吐氣酒精濃度如達特定程度，則其自主神經系統所受之
          影響，則與一般人並無差異。據此顯見被告前述所辯，應係犯後畏罪卸責
          之詞，不足採信。此外，復有刑法第一百八十五條之三案件測試觀察紀錄
          表、台南市警察局處理交通事故紀錄表、交通事故現場勘驗圖、現場及車
          損照片六張存卷可考，是本件事證已臻明確，被告之上開犯行，均堪認定
          。
二、核被告甲○○所為，係犯刑法第一百八十五條之三之重大違背安全駕駛罪及同法
    第二百八十四條第一項前段之過失傷害罪。又被告所犯之過失傷害罪，係酒後駕
    車致人受傷，乃屬酒醉駕車，因而致人受傷，依法並應負刑事責任，故需依道路
    交通管理處罰條例第八十六條第一項，加重其刑，公訴意旨漏未斟酌此點，容有
    未洽。另被告於肇事後，所犯過失傷害罪未被有偵查權之公務員或機關發覺前，
    即向台南市警察局第五分局警員自首，並進而接受裁判，此有卷附之警訊筆錄及
    電話通話記錄單載明可稽，是應依刑法第六十二條前段自首之規定，減輕其刑。
    而被告所犯之過失傷害罪，刑有加重及減輕，則應依刑法第七十一條第一項之規
    定，先加後減。至被告所犯上開二罪間，犯意不同，行為互殊，應予分論併罰。
    本院審酌被告犯罪之動機、目的，其生活狀況、品行、智識程度，本件犯罪所生
    之危險、損害，與被告之過失程度、肇事後經警測得之吐氣酒精濃度之高低，及
    被害人黃顏玉桂傷勢之輕重，以及被告犯罪後，雖對過失傷害犯行坦白承認，但
    對酒後駕車之公共危險犯行，則仍矢口否認，且案發後至今，亦未與被害人家屬
    就民事賠償事宜達成和解，其犯後態度尚非良好等一切情狀，分別量處如主文所
    示之刑，並各諭知易科罰金之折算標準，以資懲儆。
據上論斷，應依刑事訴訟法第二百九十九條第一項前段，刑法第一百八十五條之三、
第二百八十四條第一項前段、第四十一條第一項前段、第六十二條前段，道路交通管
理處罰條例第八十六條第一項，罰金罰鍰提高標準條例第一條前段、第二條，判決如
主文。
中      華      民      國     九十     年     四     月      十三      日
                                臺灣臺南地方法院交通法庭
                                    法  官    陳  志  成
右正本證明與原本無異。
如不服本判決，應於判決送達後十日內向本院提出上訴狀( 應附繕本 )。
                                    書記官    黃  富  煜
中      華      民      國     九十     年     四     月      十六      日
附錄本案論罪科刑法條全文：
刑法第一百八十五條之三
服用毒品、麻醉藥品、酒類或其他相類之物，不能安全駕駛動力交通工具而駕駛者，
處一年以下有期徒刑、拘役或三萬元以下罰金。
刑法第二百八十四條（過失傷害罪）
因過失傷害人者，處六月以下有期徒刑、拘役或五百元以下罰金，致重傷者，處一年
以下有期徒刑、拘役或五百元以下罰金。


司法院資訊處製作；財團法人民間司法改革基金會備份。
